【裁判字號】    97,簡上,247
【裁判日期】    971017
【裁判案由】    侵權行為損害賠償
【裁判全文】
臺灣臺北地方法院民事判決             97年度簡上字第247號
上  訴  人  甲○○
被  上訴人  國泰世華商業銀行股份有限公司
法定代理人  乙○○
訴訟代理人  丙○○
上列當事人間請求侵權行為損害賠償事件，上訴人對於中華民國
97年3 月14日本院96年度北簡字第53225 號第一審判決提起上訴
，經本院於97年10月3 日言詞辯論終結，判決如下：
    主      文
上訴駁回。
第二審訴訟費用新臺幣仟玖佰柒拾伍元由上訴人負擔。
    事實及理由
一、上訴人主張略以：伊與被上訴人簽訂信用卡申請書，向被上
    訴人申請信用卡使用，嗣陸續積欠被上訴人債務，經被上訴
    人向臺灣板橋地方法院（以下稱板橋地院）聲請核發支付命
    令並確定後，持以向板橋地院聲請查封、拍賣伊之房屋與土
    地。伊曾與被上訴人約定延緩強制執行3 個月，詎被上訴人
    竟違反約定，仍強制執行伊所有之房屋與土地，致伊僅得受
    償新臺幣（下同）59萬餘元。另伊於強制執行程序進行中之
    96年8 月23日曾匯款5 萬元予被上訴人，詎被上訴人向板橋
    地院陳報債權不實，竟僅就上開確定支付命令債權額中扣除
    24,995元，致伊受有損害。又伊遭到被上訴人委外催收帳款
    人員出言侮辱與恐嚇，感到精神痛苦，受有非財產上損害。
    爰依侵權行為之法律關係，訴請被上訴人賠償伊25萬元等語
    。
二、被上訴人則略以：上訴人積欠伊信用卡債務，業經伊向板橋
    地院聲請核發支付命令並確定在案，嗣伊依法向板橋地院聲
    請強制執行，因上訴人請求協商，伊即向板橋地院聲請延緩
    執行3 個月，惟因上訴人之其他債權人臺灣土地銀行股份有
    限公司（以下稱土地銀行）不同意延緩執行，依法強制執行
    程序僅能繼續進行而拍賣上訴人之房屋與土地，是伊聲請強
    制執行係依法行使債權，並無不法。再上訴人亦曾與匯通銀
    行股份有限公司（以下稱匯通銀行）簽訂信用卡申請書，嗣
    匯通銀行變更公司名稱為國泰商業銀行股份有限公司（以下
    稱國泰銀行），國泰銀行又與伊變更公司名稱前之世華聯合
    商業銀行股份有限公司（以下稱世華銀行）合併，合併後以
    國泰銀行為消滅銀行，伊為存續銀行，並變更公司名稱為國
    泰世華商業銀行股份有限公司（以下稱國泰世華銀行），則
    上訴人與匯通銀行及伊分別簽訂信用卡申請書，並陸續積欠
    2 筆信用卡債務，嗣伊透過上開合併程序繼受取得國泰銀行
    對上訴人之信用卡債權，上訴人雖於強制執行程序進行中之
    96 年8月23日匯款5 萬元，惟經伊分別抵充上開二筆信用卡
    債權後，就上開確定支付命令債權部分僅得抵充24,995元；
    就另筆信用卡債權部分則可抵充25,005元，伊並無於強制執
    行程序陳報債權不實之情，伊所委託之催收人員亦無上訴人
    所指之侮辱、恐嚇行為等語，資為抗辯。
三、本件經原審判決駁回上訴人之訴，上訴人不服提起上訴，上
    訴聲明為：（一）原判決廢棄；（二）被上訴人應給付上訴
    人25萬元。被上訴人則答辯聲明：上訴駁回。
四、查上訴人向被上訴人變更公司名稱前之世華銀行申請信用卡
    使用，嗣陸續積欠被上訴人債務，經被上訴人向板橋地院聲
    請核發支付命令，板橋地院核發91年度促字第65176 號支付
    命令並確定在案，嗣經被上訴人於96年2 月16日以該確定支
    付命令向板橋地院聲請強制執行，板橋地院以96年度執字第
    16682 號強制執行案件查封、拍賣上訴人之房屋與土地，於
    96年11月8 日拍定，被上訴人向板橋地院陳報債權本金、利
    息尚有168,931 元未受償，經板橋地院列入分配表並獲全額
    受償等情，此為兩造所不爭執，並有被上訴人所提出財政部
    92年6 月26日臺財融（二）字第0920028794號函、上訴人與
    世華銀行簽訂之信用卡申請書、91年度促字第65176 號支付
    命令及支付命令確定證明書、民事聲請強制執行狀各1 份在
    卷可按（見原審卷第17頁、本院卷第44頁至第46頁），並經
    本院依職權調閱板橋地院96年度執字第16682 號強制執行卷
    宗核閱無訛，堪信為真實。
五、本件之爭點為：上訴人主張被上訴人違反兩造間延緩強制執
    行之約定，於強制執行程序向板橋地院陳報債權不實，且其
    委外催收帳款之人員出言侮辱與恐嚇上訴人，致其受有財產
    上及非財產上之損害，被上訴人應負侵權行為損害賠償責任
    ，有無理由？
六、本院得心證之理由：
（一）按當事人主張有利於己之事實者，就其事實有舉證之責任
      ，民事訴訟法第277 條前段定有明文；又因故意或過失，
      不法侵害他人之權利者，負損害賠償責任，民法第184 條
      第1 項亦有明定。侵權行為所發生之損害賠償請求權，以
      有故意或過失不法侵害他人權利為其成立要件，若其行為
      並無故意或過失，即無賠償之可言（參照最高法院54年臺
      上字第1523號判例意旨）。
（二）本件上訴人雖主張伊曾與被上訴人約定延緩執行3 個月，
      詎被上訴人竟違反約定，仍強制執行伊所有之房屋與土地
      等語，然縱使被上訴人未向執行法院聲請延緩強制執行，
      僅係未依約履行義務之問題，難認有何故意或過失不法侵
      害他人權利之可言。況被上訴人確曾向板橋地院聲請延緩
      強制執行，因上訴人之其他債權人即訴外人土地銀行不同
      意延緩執行，板橋地院即依法進行強制執行程序而拍賣上
      訴人之房屋與土地等情，有板橋地院96年8 月6 日板院輔
      96執月字第16682 號函在卷可憑（見本院卷第26頁），並
      經本院依職權調閱板橋地院96年度執字第16682 號強制執
      行卷宗核閱屬實，足見被上訴人聲請強制執行後，已向板
      橋地院聲請延緩執行，係因訴外人土地銀行不同意延緩執
      行，致強制執行程序依規定不能停止，仍須繼續進行，是
      上訴人主張被上訴人違反延緩執行3 個月之約定云云，亦
      屬無據。
（三）上訴人又主張伊於96年8 月23日匯款5 萬元予被上訴人，
      詎被上訴人向執行法院陳報債權不實，致伊受有損害云云
      。惟查，縱使被上訴人向板橋地院陳報之債權金額有誤，
      亦僅係被上訴人就超出實際債權之金額部分受償，是否為
      無法律上原因而受利益之問題，難謂有何不法可言。況上
      訴人曾向匯通銀行申請信用卡使用，嗣匯通銀行變更公司
      名稱為國泰銀行，國泰銀行與世華銀行合併後以國泰銀行
      為消滅銀行，世華銀行為存續銀行，並變更公司名稱為被
      上訴人即國泰世華銀行乙節，有上訴人與匯通銀行簽訂之
      信用卡申請書、財政部92年6 月26日臺財融（二）字第09
      20028794號函、股份有限公司變更登記表各一份在卷可佐
      （見本院卷第43頁、原審卷第17頁至第18頁），上訴人亦
      不否認曾分別向世華銀行及匯通銀行申請信用卡使用，且
      均尚積欠信用卡債務未清償（見本院卷第52頁反面），而
      被上訴人透過金融機構合併程序繼受取得國泰銀行之權利
      義務，其對上訴人自有2 筆債權存在，是上訴人於96年8
      月23日匯款5 萬元予被上訴人，經被上訴人就就上開取得
      確定支付命令債權195,301 元部分抵充24,995元，就另筆
      信用卡債權198,405 元部分抵充25,005元，故向板橋地院
      陳報債權時就上開取得確定支付命令債權195,301 元部分
      陳報僅受償24,995元，並無何陳報債權不實之情事，上訴
      人主張被上訴人於前揭強制執行程序陳報債權不實云云，
      與事實不符，難以採信。
（四）上訴人雖復主張伊遭到被上訴人委外催收帳款之人員侮辱
      與恐嚇云云，然此為被上訴人所否認，上訴人就此部分主
      張既未能舉證以實其說，自難以採信。
七、綜上所述，上訴人本於侵權行為之法律關係，請求被上訴人
    給付25萬元，為無理由，不應准許。原審駁回上訴人之訴，
    於法並無違誤。上訴意旨仍執前詞指摘原判決不當，求予廢
    棄改判，為無理由，應予駁回其上訴。
八、本件事證已臻明確，兩造其餘主張陳述及所提之證據，經審
    酌後本院認與判決結果不生影響，爰不一一論述，附此敘明
    。
九、本件上訴人應負擔之第二審訴訟費用（詳如附表），確定為
    如主文第二項所示。
十、據上論結，本件上訴為無理由。依民事訴訟法第436 條之1
    第3項 、第449 條第1 項、第78條，判決如主文。
中    華    民    國    97    年    10    月    17    日
                  民事第一庭審判長法  官  李昆曄
                                  法  官  文衍正
                                  法  官  蔡和憲
以上正本係照原本作成。
不得上訴。
中    華    民    國    97    年    10    月    17    日
                                  書記官  巫玉媛
附表：
項      目              金額（新台幣）
第二審裁判費            3,975元
合        計            3,975元


司法院資訊處製作；財團法人民間司法改革基金會備份。
